臺灣桃園地方法院刑事判決
110年度訴字第1064號
公  訴  人  臺灣桃園地方檢察署檢察官
被      告  陳佳美


上列被告因偽造文書等案件，經檢察官提起公訴（109年度偵字
第16914號），本院判決如下：
    主  文
陳佳美犯詐欺取財罪，處有期徒刑貳月，如易科罰金，以新臺幣
壹仟元折算壹日；又犯行使偽造私文書罪，處有期徒刑陸月，如
易科罰金，以新臺幣壹仟元折算壹日。應執行有期徒刑柒月，如
易科罰金，以新臺幣壹仟元折算壹日。
    事  實
一、陳佳美於民國108年10月間，經由李欣柔詢問而得知鄭安皓
    有意委託代購Louis Vuitton品牌之三合一肩背包（下稱系
    爭LV肩背包）。陳佳美雖無代購之真意，仍意圖為自己不法
    之所有，基於詐欺取財之犯意，向不知情之李欣柔佯稱可透
    過國外之管道代購等語，再由李欣柔轉達鄭安皓，致鄭安皓
    陷於錯誤，於同年10月8日將包款價金及代買費用共計新臺
    幣（下同）4萬9,000元匯入陳佳美所指定之帳戶，因而受有
    損害。
二、陳佳美受鄭安皓提出詐欺取財之告訴後，另基於行使偽造私
    文書之犯意，於109年9月25日前之同年9月間某日，透過網
    際網路登入洋基通運股份有限公司（DHL Express，下稱洋
    基公司）之派送紀錄查詢網頁，輸入「0000000000」之託運
    單追蹤碼，擷取查詢結果之頁面後，利用圖片編緝軟體，將
    原記載送達時間為「十月,21 2019」、送達目的地「SHANGH
    AI」、「CHINA」之託運內容，修改為「十月,21 2020」、
    「TAOYUAN」、「TAIWAN」，再列印成書面而偽造派送紀錄
    之私文書。嗣陳佳美於109年9月25日，在臺灣桃園地方檢察
    署（下稱桃園地檢署）之偵查庭，透過不知情之辯護人具狀
    向檢察事務官提出上開偽造之派送紀錄，而行使該偽造之私
    文書，企圖用以證明自己有依鄭安皓之委託而購得系爭LV肩
    背包，足以生損害於洋基公司管理派送紀錄之公信力及桃園
    地檢署偵查之正確性。
三、案經鄭安皓訴由桃園市政府警察局桃園分局移送暨臺灣桃園
    地方檢察署檢察官主動檢舉偵查起訴。
    理  由
壹、證據能力部分：
一、本判決所引用被告以外之人於審判外所為之陳述，被告陳佳
    美於本院準備程序時明示同意其證據能力。審酌上開陳述作
    成之情況，均符合法律規定，並無顯不可信之情形，認屬適
    當，依刑事訴訟法第159條之5第1項之規定，有證據能力。
二、其餘經本判決援引之證據，被告均未爭執其證據能力，且核
    無公務員違法取證之情形，又與本案犯罪事實之認定具關聯
    性，並經本院於審判期日，踐行證據調查之法定程序，均有
    證據能力。
貳、實體部分：
一、詐欺取財部分：
  ㈠被告於本院審理中雖坦承受告訴人鄭安皓委託代購系爭LV肩
    背包，且收取款項後未依約交付，惟否認有詐欺取財犯行，
    辯稱：我確實有幫告訴人買到系爭LV肩背包，我以為我有寄
    給告訴人，後來發現是漏寄等語。
  ㈡經查，被告於108年10月間，經由李欣柔詢問而得知告訴人有
    意委託代購系爭LV肩背包，即允為代買，告訴人於同年10月
    8日將包款價金及代買費用共計4萬9,000元匯入被告所指定
    之帳戶，雙方約定於109年1月間交付系爭LV肩背包，惟被告
    始終未交付等情，為被告所承認，核與告訴人於本院審理中
    之證述（見本院訴卷第77-80頁）及證人李欣柔於檢察事務
    官詢問之證述相符（見偵卷第87頁），並有告訴人與李欣柔
    間之通訊軟體對話紀錄擷圖、轉帳交易明細、被告與李欣柔
    間通訊軟體對話紀錄在卷可憑（見偵卷第43頁、第47頁、第
    65頁），堪認被告允諾為告訴人代購系爭LV肩背包，並約定
    於109年1月交付，告訴人付款後，被告始終未交付系爭LV肩
    背包予告訴人。
  ㈢被告雖辯稱：我有委託國外的買手購買，拿到後我以為我有
    寄給告訴人，後來才發現漏寄；我於109年1月至6月間拿到
    系爭LV肩背包；我收到地檢署的開庭通知後與告訴人聯絡，
    告訴人說他不要系爭LV肩背包了，要我賠償等語（見本院卷
    第41頁、第99-103頁）。惟查：
　⒈告訴人於本院審理時證稱：我透過李欣柔購買系爭LV肩背包
    ，事後才知道李欣柔是再委託被告購買；原本約定於109年1
    月交貨，但是一直沒有拿到，我去問李欣柔，李欣柔說是她
    合作的朋友有問題，包包沒有來；我是到偵查庭才第一次接
    觸到被告，被告說她已經有將包包寄給我，不知道為什麼我
    沒有收到等語（見本院卷第78-83頁、第87頁）。證人李欣
    柔於檢察事務官詢問時證稱：我與被告都是在做代購的，因
    為系爭LV肩背包比較難買，我買不到，被告說她買得到，我
    才會把被告介紹給告訴人；後來告訴人一直沒收到貨，我詢
    問被告，被告說她已經寄出，但沒有提供任何寄出證明；系
    爭LV肩背包在當時非常缺貨，全球都缺貨，被告不可能拿得
    到，我認為她沒有能力幫告訴人買等語（見偵卷第87-88頁
    ）。再參被告於109年6月23日及同年9月25日檢察事務官詢
    問時，始終辯稱有將系爭LV肩背包寄給告訴人等語（見偵卷
    第58頁、第102頁），堪認被告於偵查中均主張已將系爭LV
    肩背包寄給告訴人。
　⒉若被告於109年1月至6月間已取得系爭LV肩背包，於本案偵查
    中應可直接向檢察事務官提出該包款，以證明有履約之真意
    而經告訴人拒絕受領。惟被告於偵查中，先後於109年6月23
    日、同年9月25日及同年12月1日經傳喚到庭，均未提出系爭
    LV肩背包或表明其履約遭告訴人拒絕之情，仍是主張已寄出
    系爭LV肩背包，實與常理不符。依被告於偵查中所為主張，
    應認被告於本院辯稱於109年1月至6月間已取得系爭LV肩背
    包等情，難以採信。
　⒊再者，被告於偵查中為使偵查機關誤信其代購系爭LV肩背包
    已經到貨，竟偽造洋基公司之派送紀錄，再透過辯護人於10
    9年9月25日具狀向檢察事務官提出（即本案犯罪事實二，詳
    下）。若被告確有透過國外管道為告訴人代購，且於本案偵
    查中已取得系爭LV肩背包，衡情可提出訂購資料或正確之派
    送紀錄。且告訴人委託購買之時間、包款及金額均具體明確
    ，縱使被告經營代購事業之業務量大，衡情仍可逐一比對查
    明，實無偽造之必要。被告迄今仍未能提出其向國外訂購及
    收貨資料，其辯稱已代告訴人購得系爭LV肩背包等語，實難
    採信。
  ㈣由上可知，被告受告訴人委託購買系爭LV肩背包並收受款項
    後，始終未交付包款予告訴人。若被告確有代購之真意，且
    於109年1月至6月間已取得系爭LV肩背包，衡情於偵查中即
    可提出以證明無詐欺犯行，不至於迄今均無法交付告訴人，
    更無需偽造派送紀錄以取信於檢察事務官。應認被告自始即
    無代購之真意，仍佯稱有意代購而施用詐術，其詐欺取財之
    犯行明確。
二、行使偽造私文書部分：
　  此部分犯罪事實，業據被告於本院審理中坦承不諱，並有單
    號「0000000000」號貨物運送紀錄、洋基公司函暨所附提單
    影本、桃園地檢署檢察事務官詢問筆錄、刑事答辯狀暨所附
    派送紀錄、洋基公司函暨所附貨件簽收單在卷可佐（見偵卷
    第63頁、第93-95頁、第101-103頁、第105-111頁、第125頁
    、第151-153頁）。足認被告之自白有相當之證據相佐，且
    與事實相符，應堪信為真實。
三、綜上所述，本案事證明確，被告犯行堪以認定。另本案並無
    事證顯示李欣柔及具狀為被告提出偽造派送紀錄之辯護人，
    對於被告前揭犯行均知情且參與其中，應認其不知情。就被
    告前揭犯行，則應依法論罪科刑。
四、論罪科刑：
　㈠法律適用之說明：
　⒈所謂私文書，係指以文字或其他符號表彰私法上權利、義務
    關係或事實之書面；若係透過電磁紀錄記載，則屬準私文書
    。又所謂偽造私文書，係指無製作權人，冒用他人名義而製
    作原本不存在之私文書；若係加工於既存之私文書，變更其
    上記載而未喪失其文書同一性者，則屬變造。
　⒉洋基公司網站之派送查詢結果，係以電磁紀錄記載特定單號
    貨物之派送情況，包含其運送起迄地點及時間，其內容有關
    洋基公司受託運送貨物之履約資料，表彰託運人及運送人間
    私法上權利、義務關係，屬準私文書。又託運單上有關派送
    地點及時間等紀錄，係託運人及運送人間締約之主要內容，
    可用以區別不同運送契約，故被告將網站頁面擷圖後，利用
    圖片編緝軟體修改其派送地點及時間，已使該派送紀錄喪失
    同一性，而創造不存在之貨物託運資料，係偽造準私文書。
    其後被告再列印成書面，屬偽造之私文書。被告將偽造之私
    文書提出於桃園地檢署而所有主張，即屬行使之行為。
　⒊被告行使偽造之洋基公司派送紀錄，影響洋基公司維持派送
    紀錄正確之公信力，亦妨害桃園地檢署偵查案件之正確性，
    足以生損害於洋基公司及桃園地檢署。
　㈡罪名及罪數：
　⒈被告就事實一所為，犯刑法第339條第1項之詐欺取財罪；就
    事實二所為，犯刑法第216條、第210條之行使偽造私文書罪
    。被告偽造準私文書係偽造私文書之階段行為，而偽造私文
    書之低度行為，又為行使之高度行為吸收，均不另論罪。
　⒉被告於本案事實二所為，係以修改電磁紀錄再行列印之方式
    偽造派送紀錄之紙本，持以向檢察事務官行使，並非透過電
    腦或機器設備展示電磁紀錄，核屬行使偽造私文書之行為。
    公訴意旨認為應論以行使偽造電磁紀錄之準私文書，容有誤
    會，應予更正。
　⒊被告透過不知情之李欣柔向告訴人施用詐術，另透過不知情
    之辯護人行使偽造私文書，為間接正犯。
　⒋被告所犯2罪間，犯意各別，行為互不相同，應予分論併罰。
  ㈢科刑：
　　審酌被告為謀己利，佯稱有代購之意願而向告訴人收取款項
    ，影響代購市場交易安全，實不足取，念其於本案起訴後與
    告訴人達成和解，並已給付和解金額10萬元，有和解契約書
    在卷可憑，並有告訴人之證述可參（見本院訴卷第45頁、第
    89頁），堪認被告雖未坦然面對其詐欺犯行，然尚知應填補
    告訴人之損害；另被告為取信於偵查機關以圖脫免罪責，竟
    提出偽造之派送紀錄作為證物，除影響洋基公司外，更嚴重
    妨害司法偵查之正確性，實應嚴加非難，念其犯後尚能坦承
    犯行，兼衡其犯罪手段、素行、智識能力及生活狀況等一切
    情狀，分別量處如主文所示之刑，並定其應執行之刑，另均
    諭知易科罰金之折算標準。
五、沒收：
　㈠按供犯罪所用、犯罪預備之物或犯罪所生之物，屬於犯罪行
    為人者，得沒收之，刑法第38條第2項前段定有明文。故就
    該等物品是否沒收，法院有裁量權。本案被告偽造洋基公司
    派送紀錄之圖檔並未扣案，考量圖檔係以電磁紀錄之方式儲
    存，甚易刪除、轉存或修改，檢察官不易澈底執行沒收，且
    其偽造之目的係列印作為本案證據，再供犯罪使用之可能性
    甚低，故不予沒收或追徵。被告所偽造之派送紀錄紙本文書
    ，已向桃園地檢署檢察事務官行使而附於本案卷內，非被告
    所有，故不予宣告沒收。
　㈡被告於本案因詐欺取財獲有犯罪所得4萬9,000元，惟被告與
    告訴人和解後已賠償告訴人10萬元，業如前述。就本案犯罪
    所得若再諭知沒收及追徵，應屬過苛，故依刑法第38條之2
    第2項規定，免除沒收及追徵。　　
據上論斷，應依刑事訴訟法第299條第1項前段，判決如主文。
本案經檢察官楊挺宏提起公訴，檢察官周彤芬到庭執行職務。
中　　華　　民　　國　　111 　年　　4 　　月　　22　　日
                  刑事第四庭  審判長法  官  黃柏嘉
　　　　　　　　　
　　　　　　　　　                  法  官  陳韋如
　　　　　　　　　
                　　　　　　　　　  法　官　涂偉俊
以上正本證明與原本無異。
如不服本判決應於收受判決後20日內向本院提出上訴書狀，並應
敘述具體理由。其未敘述上訴理由者，應於上訴期間屆滿後20日
內向本院補提理由書(均須按他造當事人之人數附繕本)「切勿逕
送上級法院」。 

　　　　　　　　　　　　　　　     書記官　余玫萱　　　　　　　　　
中　　華　　民　　國　　111 　年　　4 　　月　　22　　日



附錄所犯法條：
中華民國刑法第210條
（偽造變造私文書罪）
偽造、變造私文書，足以生損害於公眾或他人者，處5年以下有
期徒刑。
中華民國刑法第216條
（行使偽造變造或登載不實之文書罪）
行使第210條至第215條之文書者，依偽造、變造文書或登載不實
事項或使登載不實事項之規定處斷。
中華民國刑法第339條
（普通詐欺罪）
意圖為自己或第三人不法之所有，以詐術使人將本人或第三人之
物交付者，處5年以下有期徒刑、拘役或科或併科50萬元以下罰
金。
以前項方法得財產上不法之利益或使第三人得之者，亦同。
前二項之未遂犯罰之。